【裁判字號】    99,裁,1779
【裁判日期】    990812
【裁判案由】    所有權登記
【裁判全文】
最  高  行  政  法  院  裁  定
                                      99年度裁字第1779號
上  訴  人  甲○○
被 上訴 人  連江縣地政事務所
代  表  人  洪獻章
上列當事人間所有權登記事件，上訴人對於中華民國99年4月8日
臺北高等行政法院99年度訴字第30號判決，提起上訴，本院裁定
如下：
    主  文
上訴駁回。
上訴審訴訟費用由上訴人負擔。
    理  由
一、按對於高等行政法院判決之上訴，非以其違背法令為理由，
    不得為之，行政訴訟法第242條定有明文。依同法第243條第
    1項規定，判決不適用法規或適用不當者，為違背法令；而
    判決有同條第2項所列各款情形之一者，為當然違背法令。
    是當事人對於高等行政法院判決上訴，如依行政訴訟法第24
    3條第1項規定，以高等行政法院判決有不適用法規或適用不
    當為理由時，其上訴狀或理由書應有具體之指摘，並揭示該
    法規之條項或其內容；若係成文法以外之法則，應揭示該法
    則之旨趣；倘為司法院解釋或本院之判例，則應揭示該判解
    之字號或其內容。如以行政訴訟法第243條第2項所列各款情
    形為理由時，其上訴狀或理由書，應揭示合於該條項各款之
    事實。上訴狀或理由書如未依此項方法表明，或其所表明者
    與上開法條規定不合時，即難認為已對高等行政法院判決之
    違背法令有具體之指摘，其上訴自難認為合法。
二、本件上訴人對於高等行政法院判決上訴，請本院查明：(一)連
    江縣政府雖在民國（下同）38~45年間成立，正值馬祖地區
    實施戰地政務。然民國元年至38年間，大陸之福建省連江縣
    政府既未派遣公務人員至偏遠的馬祖設立正式的公務機關，
    自無可供縣民無障礙行使土地登記權利之登記機關可言。(二)
    38~45年間，兩岸局勢十分緊張，大規模戰事一觸即發，是
    國民政府雖於38年撤退至臺灣，而國軍部隊亦於斯時進駐馬
    祖列島，旋於當地設立連江縣政府，並任用軍職人員出任連
    江縣縣長，但仍以防衛為優先考量，且當時國軍部隊大舉無
    償強占民地、民房情形極為普遍，豈有餘力在38~45年間辦
    理土地登記？此為連江縣全縣居民所周知的事實。(三)事實上
    ，連江縣係於81年間解除戰地政務，回歸憲政體制後，方始
    於82年4月9日設立連江縣地政事務所，全面依土地法規定辦
    理土地總登記。故被上訴人主張上訴人於符合民法第769條
    及第770條之規定時，在連江縣政府（於45年前）已成立情
    形下，自得向連江縣政府申請時效取得之規定，與事實不符
    等語。並未具體指摘說明原判決認定事實違背何證據法則及
    何法規情形。而按證據之取捨與當事人所希冀者不同，致其
    事實之認定亦異於該當事人之主張者，不得謂為原判決有違
    背法令之情形。又證據之證明力如何或如何調查事實，事實
    審法院有衡情斟酌之權，苟已斟酌全辯論意旨及調查證據之
    結果，而未違背論理法則或經驗法則，即不得遽指為違法。
    上訴人既未就原判決關於其認事用法有何違背法令之具體指
    摘，依首開規定及說明，其上訴即難認為合法。
三、從而，上訴人所陳之上訴理由，或係重述其在原審業經主張
    而為原判決摒棄不採之陳詞，或係執其個人主觀之法律見解
    ，就原審所為論斷、證據取捨及事實認定職權之行使為指摘
    ，泛言原判決不適用法規或適用法規不當，而未具體表明原
    判決究竟有何不適用法規或適用不當，或有行政訴訟法第24
    3條第2項所列各款情形，尚難認已對原判決有如何違背法令
    有具體指摘。依首開規定及說明，其上訴為不合法。
四、據上論結，本件上訴為不合法。依行政訴訟法第249條第1項
    前段、第104條、民事訴訟法第95條、第78條，裁定如主文
    。
中    華    民    國    99    年    8     月    12    日
                    最高行政法院第四庭
                        審判長法官  劉  鑫  楨
                              法官  胡  方  新
                              法官  林  文  舟
                              法官  曹  瑞  卿
                              法官  陳  鴻  斌

以  上  正  本  證  明  與  原  本  無  異
中    華    民    國    99    年    8     月    17    日
                              書記官  王  史  民

司法院資訊處製作；財團法人民間司法改革基金會備份。
